最高法院刑事判決　　　　　　　　　　　　　　　九十三年度台上字第一五四七號
　　上　訴　人　台灣高等法院檢察署檢察官
　　被　　　告　乙○○
　　　　　　　　甲○○
右上訴人因被告等違反貪污治罪條例等罪案件，不服台灣高等法院中華民國九十二年
十月九日第二審更審判決（九十一年度上更(二)字第八八一號，起訴案號：台灣板橋地
方法院檢察署八十五年度偵字第一六一五四號，八十六年度偵字第一四二六二號），
提起上訴，本院判決如左：
    主  文
上訴駁回。
    理  由
按刑事訴訟法第三百七十七條規定，上訴於第三審法院，非以判決違背法令為理由，
不得為之。是提起第三審上訴，應以原判決違背法令為理由，係屬法定要件。如果上
訴理由狀並未依據卷內訴訟資料，具體指摘原判決不適用何種法則或如何適用不當，
或所指摘原判決違法情事，顯與法律規定得為第三審上訴理由之違法情形，不相適合
時，均應認其上訴為違背法律上之程式，予以駁回。本件檢察官上訴意旨略稱：(一)依
證人許峰富、蕭人恭、鄭則華於一審之證述，渠等均未能證明確曾分別與被告甲○○
、乙○○二人（下稱被告二人）有交接值班之事實，自無從據以證明被告二人確實到
辦公處所值班，原判決依憑上揭證人之證詞，為有利於被告二人之認定，違反證據法
則。(二)原審未將同案共同被告邱來于之供述提示予被告二人閱覽或告以要旨，使其二
人有辯解之機會，違反直接審理之原則，且有應於審判期日調查之證據未予調查之違
法。(三)前台灣省政府環境保護處北區環境保護中心（下稱北區環保中心）值班加班費
之申請，僅要求檢附每月排定之輪值表，毋庸提出值日記事簿，且代理值班人員，得
以原輪值人員之薪資為計算加班費之標準。該中心輪值表既已排定民國（下同）七十
九年十一月二十五日及八十一年七月十九日，分別由甲○○及乙○○值班，其二人委
由邱來于代為值班，為求符合輪值表之編列及加班費之申請作業，一時失慮，由邱來
于在值日記事簿上登載甲○○及乙○○之簽名，自屬可能且符合常情，況當時邱來于
之薪資與甲○○相差無幾，由被告二人填單申領值班加班費，亦符合常情，原判決未
詳加審酌，遽認「甲○○未值班而找來邱來于值班，並代簽甲○○名字，不僅違反常
理，亦缺乏犯罪動機」等情，顯違背經驗法則及論理法則等語。
惟查原判決以公訴意旨略稱：被告甲○○、乙○○二人，分別於七十九年十一月二十
五日及八十一年七月十九日，委由邱來于代為值班，任由邱來于在值日記事簿公文書
上，登載被告二人之簽名，藉以表示其二人有值班之不實事項，並由被告二人填具加
班申請單持向北區環保中心詐領值班費新台幣（下同）二百元及不補休假之加班費一
千五百六十四元，因認被告二人均犯行使使公務員登載不實文書罪，乙○○另犯貪污
治罪條例第五條第一項第二款之詐欺罪，甲○○另犯刑法詐欺取財罪，被告二人所犯
上開二罪，有方法、結果之牽連犯關係，應從一重處斷等情，經審理後，認為不能證
明被告二人犯罪，因而維持第一審諭知被告二人無罪部分之判決，駁回該部分檢察官
在第二審之上訴，係以訊據被告二人均否認有被訴犯行，乙○○辯稱：八十一年七月
十九日伊確有親自值班，因會計年度結算，工作繁忙，遂請會計助理邱來于在值班簿
上代簽伊姓名等語，甲○○辯稱：七十九年十一月二十五日伊亦確有親自值班，因收
文作業繁忙，而請邱來于在值班簿上代簽伊姓名等語，其二人上開所辯與邱來于供述
情節相符，且依被告二人輪值前後值班人員即證人許峰富於一審證稱：按照常理，有
人來交接，伊等才會走，伊沒有值班人員未辦理交接之印象等語（見一審訴字卷第一
七一頁），證人蕭人恭於一審證稱：七十九年十一月二十五日甲○○有無與伊辦理值
班交接，那麼多年了，伊年紀也大了，記不得了；伊值班時一定有人交接，當天情形
實在記不得了，有時伊有看見甲○○在辦公室值班，時間實在記不得了等語（見同上
卷第一七一頁反面），證人鄭則華於一審證稱：伊值班時一般均交接後才會離開，八
十一年七月十九日當天有無與乙○○交接，時間太久了，沒印象，不確定等語（見同
上卷第二一五頁背面、第二一六頁），上開證人既未能證明被告二人有未親自值班而
委由邱來于代為值班之事實，自不能僅因被告二人委託邱來于代填值日記事簿，而推
定被告二人未親自值班。又查北區環保中心值日人員之值班任務並無專屬性，原可覓
人代為值班；七十九年十一月間，甲○○之薪資為一萬八千四百三十元，邱來于薪資
為一萬八千七百元，較甲○○為多，倘甲○○並未親自值班而由邱來于代為值班，大
可由邱來于直接簽自己名字，直接請領較多之加班費，始符常情，認甲○○未值班而
找邱來于值班並代簽甲○○姓名，不僅違反常情，亦缺乏犯罪動機；此外復查無其他
積極確切證據足以證實被告二人有被訴犯行，自應諭知其二人無罪等情，資為論據。
核尚難遽指原判決有違反證據法則或違反經驗、論理法則之違誤。又按同案共同被告
邱來于於偵審中所為符合被告二人所辯各情之供述，既有利於被告二人，縱原審於言
詞辯論期日，未將該供述筆錄提示予被告二人閱覽或告以要旨，因不影響原審論定被
告二人無罪之判決結果，又非不利於被告二人，自難執以遽指原判決違反直接審理原
則或有應於審判期日調查之證據未予調查之違誤。其餘上訴意旨，徒憑己見，就原審
採證認事職權之行使及原判決已論斷說明事項，重複為事實之爭辯，亦非適法之第三
審上訴理由。上訴意旨指摘各項均核與法律規定得為第三審上訴理由之違法情形，不
相適合，依前揭說明，其上訴違背法律上之程式，應予駁回。
據上論結，應依刑事訴訟法第三百九十五條前段，判決如主文。
中　　　華　　　民　　　國　　九十三　　年　　　三　　　月　　二十五　　日
                              最高法院刑事第十二庭
                                  審判長法官  陳　正　庸
                                        法官  賴　忠　星
                                        法官  王　居　財
                                        法官  張　清　埤
                                        法官  林　開　任
      右正本證明與原本無異
                                              書  記  官
中　　　華　　　民　　　國　　九十三　　年　　　四　　　月　　　五　　　日
                                                                        Ｂ
